臺灣士林地方法院刑事判決
111年度訴字第441號
公  訴  人  臺灣士林地方檢察署檢察官
被      告  柯政宇



            陳博豪


            連健成


上列被告因妨害秩序等案件，經檢察官提起公訴（111年度調偵
字第564號），本院判決如下：
    主  文
柯政宇犯在公眾得出入之場所聚集三人以上下手實施強暴罪，處
有期徒刑肆月，如易科罰金，以新臺幣壹仟元折算壹日。緩刑貳
年。
陳博豪犯在公眾得出入之場所聚集三人以上下手實施強暴罪，處
有期徒刑肆月，如易科罰金，以新臺幣壹仟元折算壹日。
連健成犯在公眾得出入之場所聚集三人以上下手實施強暴罪，處
有期徒刑肆月，如易科罰金，以新臺幣壹仟元折算壹日。緩刑貳
年。
　　犯 罪 事 實
一、柯政宇、陳博豪、連健成於民國110年10月22日晚上10時29
    分許，在址設新北市○○區○○路0段000○0號之鴨味仔薑母鴨餐
    廳用餐，因與潘銘祥產生口角糾紛，竟共同基於在公公眾得
    出入之場所聚集三人以上下手實施強暴之犯意聯絡，在上址
    公眾得出入之場所之店內，以徒手或持店內椅子、酒瓶之方
    式毆打潘銘祥，致潘銘祥受有左側至少第4至第10根肋骨骨
    折併少量血胸、右膝挫傷、左下肢撕裂傷約1公分、左手肘
    挫傷、胸口與腹部挫傷、頭部挫傷、右眼表淺點狀結膜炎、
    皮膚紅疹等傷害（傷害部分業經潘銘祥撤回告訴，不另為公
    訴不受理，詳後述）。嗣潘銘祥報警後而查悉上情（陳博豪
    、連健成所涉對徐景峰傷害部分，李汯恩、林忠顯、陳銘華
    所涉對潘銘祥普通傷害、妨害自由部分，李汯恩、林忠顯、
    陳銘華、柯政宇、陳博豪、連健成所涉對戴思妍普通傷害、
    妨害自由部分，另經臺灣士林地方檢察署檢察官為不起訴處
    分）。
二、案經潘銘祥訴由新北市政府警察局蘆洲分局報告臺灣士林地
    方檢察署檢察官偵查起訴。
    理  由
壹、證據能力部分：
    本判決引用被告以外之人於審判外之陳述，業經檢察官、被
    告柯政宇、陳博豪、連健成於本院準備程序及審理時均表示
    無意見，且同意作為證據（見本院111年度訴字第441號卷【
    下稱本院卷】第65至71頁），本院審酌該等證據作成之情況
    ，核無違法取證或其他瑕疵，且與待證事實具有關聯性，認
    為以之作為證據為適當，依刑事訴訟法第159條之5第1項規
    定，均有證據能力。其餘認定本案犯罪事實之非供述證據，
    查無違反法定程序取得之情，依刑事訴訟法第158條之4規定
    反面解釋，亦具有證據能力。
貳、實體部分：
一、本案認定犯罪事實所憑之證據及理由：
　　上開犯罪事實，業據被告柯政宇、陳博豪、連健成於本院審
    理時均坦承不諱（見本院卷第133、142頁），核與證人即告
    訴人潘銘祥於警詢及偵查時之證述、證人即告訴人配偶戴思
    妍於警詢及偵查時之證述、證人即案發時在場之人徐景峰於
    警詢時之證述、證人即案發時在場之人李汯恩、林忠顯、陳
    銘華於警詢及偵查時之證述內容（見臺灣士林地方檢察署11
    0年度偵字第22027號卷【下稱偵卷】第18至12、22至24、26
    至28、34至36、38至40、43至45、179至182、200至202頁）
    均大致相符，並有告訴人於110年11月1日及110年12月24日
    淡水馬偕紀念醫院乙種診斷證明書各1份、傷勢照片9張、告
    訴人指認犯罪嫌疑人紀錄表、證人戴思妍指認犯罪嫌疑人紀
    錄表各1份、證人徐景峰指認犯罪嫌疑人紀錄表2份、告訴人
    手機錄影畫面擷圖1張在卷可稽（見偵卷第46、48至50、66
    至68、84至86、87至89、223至233頁），足認被告柯政宇、
    陳博豪、連健成前揭之任意性自白均與事實相符，應堪採信
    。綜上，本案事證已臻明確，被告3人上開犯行，堪予認定
    ，應依法論科。
二、論罪科刑：
（一）罪名：
　　　查被告柯政宇、陳博豪、連健成因在公眾得出入之鴨味仔
      薑母鴨餐廳內與告訴人發生口角糾紛，進而以犯罪事實欄
      一所示方式毆打告訴人，致告訴人受有如犯罪事實欄一所
      示傷勢，已造成可見聞之公眾或他人恐懼不安並破壞公共
      秩序及安全，當與前開「在公眾得出入之場所聚集三人以
      上施強暴」之構成要件相符。是核被告柯政宇、陳博豪、
      連健成上開所為，均係犯刑法第150條第1項後段之在公眾
      得出入之場所聚集三人以上下手實施強暴罪。
（二）共犯關係：
　　　被告柯政宇、陳博豪、連健成就上開犯行，彼此間有犯意
      聯絡及行為分擔，應依刑法第28條規定，論以共同正犯。
      至本罪已表明為聚集三人以上，是主文之記載應無加列「
      共同」之必要（最高法院79年度台上字第4231號判決意旨
      參照），併此敘明。　　
（三）刑之加重、減輕事由：
　　1.累犯加重部分：
　　⑴按臺灣高等法院被告前案紀錄表、全國刑案資料查註紀錄
      表係由司法、偵查機關相關人員依憑原始資料所輸入之前
      案紀錄，並非被告前案徒刑執行完畢之原始證據，而屬派
      生證據。鑑於直接審理原則為嚴格證明法則之核心，法庭
      活動藉之可追求實體真實與程序正義，然若直接審理原則
      與證據保全或訴訟經濟相衝突時，基於派生證據之必要性
      、真實性以及被告之程序保障，倘當事人對於該派生證據
      之同一性或真實性發生爭執或有所懷疑時，即須提出原始
      證據或為其他適當之調查（例如勘驗、鑑定），以確保內
      容之同一、真實；惟當事人如已承認該派生證據屬實，或
      對之並無爭執，而法院復已對該派生證據依法踐行調查證
      據程序，即得採為判斷之依據（最高法院111年度台上字
      第3143號判決意旨參照）。查本案檢察官起訴書犯罪事實
      欄一已載明被告陳博豪、連健成前案之執行情形（詳後述
      ），復於證據並所犯法條欄說明「被告陳博豪、連健成曾
      受有有期徒刑之執行完畢（有本署刑案資料查註紀錄表在
      卷可稽）後，5年內故意再犯本件有期徒刑以上之罪，為
      累犯，請依刑法第47條第1項規定加重其刑」等旨。本案
      檢察官既已於起訴書記載被告陳博豪、連健成構成累犯之
      前科事實及證據，並將證物一併送交法院，進而具體說明
      刑案資料查註紀錄表所載論罪科刑之前案資料，以及釋明
      其等執畢日期，並非單純空泛提出被告陳博豪、連健成之
      前案紀錄而已，足見檢察官就被告陳博豪、連健成構成累
      犯之事實，已為主張且具體指出證明方法。
　　⑵被告陳博豪前因妨害公務案件，經本院以107年度湖簡字第
      508號判決判處有期徒刑2月，於108年4月23日因易科罰金
      執行完畢；被告連健成前因違反槍砲彈藥刀械管制條例案
      件，經本院以96年度訴字第1171號判處無罪，然經臺灣高
      等法院以98年度上訴字第874號撤銷原判決，改判處有期
      徒刑1年8月，再經最高法院以99年度台上字第7329號撤銷
      原判決，發回臺灣高等法院，嗣經臺灣高等法院以99年度
      上更㈠字第557號撤銷原判決，改判處有期徒刑3年10月，
      並經最高法院以101年度台上字第2016號駁回上訴確定；
      再因妨害自由案件，經本院以97年度簡字第463號判處有
      期徒刑4月確定；上開二罪，經臺灣高等法院以101年度聲
      字第2036號裁定應執行有期徒刑4年確定；又因違反廢棄
      物清理法案件，經臺灣新北地方法院以102年度審訴字第6
      68號判處有期徒刑1年確定，上開三案經接續執行，於104
      年10月30日縮短刑期假釋出監，復於106年7月21日縮刑期
      滿假釋未經撤銷而視為執行完畢等情，有臺灣高等法院被
      告前案紀錄表2份在卷可憑。被告陳博豪、連健成於有期
      徒刑執行完畢後5年內，故意再犯本案犯罪事實欄一所示
      有期徒刑以上之罪，形式上固均符合累犯之要件。惟本院
      審酌被告陳博豪前揭犯行係犯妨害公務案件、被告連健成
      前揭犯行係違反槍砲彈藥刀械管制、廢棄物清理法及妨害
      自由等案件，與其等所犯本案妨害秩序案件之罪名及犯罪
      性質均不同，且於本案量刑範圍內，並無評價不足之情形
      ，尚無就法定最低刑度再予加重之必要，是參酌司法院釋
      字第775號解釋意旨，就本案被告陳博豪、連健成所犯之
      在公眾得出入之場所聚集三人以上下手實施強暴罪，均不
      依刑法第47條第1項規定加重其刑。　
　　2.刑法第59條減刑適用：
　　　按刑法第59條規定犯罪之情狀可憫恕者，得酌量減輕其刑
      ，其所謂「犯罪之情狀」，與同法第57條規定科刑時應審
      酌之一切情狀，並非有截然不同之領域，於裁判上酌減其
      刑時，應就犯罪一切情狀（包括第57條所列舉之10款事項
      ），予以全盤考量，審酌其犯罪有無可憫恕之事由（即有
      無特殊之原因與環境，在客觀上足以引起一般同情，以及
      宣告法定低度刑，是否猶嫌過重等等），以為判斷。本案
      被告3人所犯刑法第150條第1項後段之罪，其最輕法定本
      刑為6月以上有期徒刑，然同為下手實施強暴脅迫之人，
      其原因動機不一，犯罪情節、手段、參與程度均未必盡同
      ，被害人所受損害亦有輕重之分，對於社會所生之危害程
      度有異，法律科處此類犯罪所設定之法定最低本刑卻同為
      「6月以上5年以下有期徒刑」，不可謂不重，於此情形，
      倘依其情狀處以適度之有期徒刑，即足以懲儆，並可達防
      衛社會之目的者，自非不可依客觀之犯行與主觀之惡性二
      者加以考量其情狀，斟酌是否有可憫恕之處，適用刑法第
      59條規定酌量減輕其刑，期使個案裁判之量刑，能斟酌妥
      當，符合比例原則。經查，被告3人在公眾得出入之場所
      聚集三人以上下手實施強暴之犯行，固值非難，惟本案衝
      突起因僅為臨時之口角衝突，衝突時間短暫，衝突波及範
      圍亦僅在鴨味仔薑母鴨餐廳，足認其客觀犯罪情節與公然
      沿街聚眾逞凶鬥狠之案件相較，輕重儼然有別。又被告3
      人犯後終能坦承犯行，復已與告訴人達成和解，更已履行
      賠付條件完畢，此有本院和解筆錄及收據各1份附卷可參
      （見本院卷第75至76、149頁），堪認被告3人深知其過，
      極力彌補所犯過錯之殷切與誠懇，並已相當程度減免告訴
      人追償損失之勞費與國家司法社會資源之耗損。另告訴代
      理人於本院審理時亦表示同意給予被告3人機會，給予較
      輕之刑度等語（見本院卷第144頁）。基上，本院認依被
      告3人上開犯罪情節，與所犯在公眾得出入之場所聚集三
      人以上下手實施強暴罪最低法定刑度為最輕本刑6月以上
      有期徒刑之罪相較，實有情輕法重之憾，客觀上以一般國
      民生活經驗法則為檢驗，當足以引起一般人之同情，非無
      堪值憫恕之處，倘仍遽處以法定最低刑度之刑，猶嫌過重
      ，爰就被告所犯前揭公然聚眾施強暴犯行部分，依刑法第
      59條之規定，均酌予減輕其刑。
（四）科刑：
      爰以行為人之責任為基礎，並審酌被告3人因與告訴人發
      生口角糾紛，未能理性處理化解不快，竟率爾在公眾得出
      入之場所以犯罪事實欄一所示方式毆打告訴人，對告訴人
      之身體施加暴力行為，造成告訴人受有傷害，顯見其等自
      我情緒管理、控制能力薄弱，且多人共同為之更助長社會
      暴戾之氣，所為造成公眾或他人之危害、恐懼不安而破壞
      當地之安寧秩序與社會治安，實應予非難。惟念及被告3
      人於犯後終知坦承犯行，並已與告訴人達成和解，且已履
      行賠付條件完畢，因而徵得告訴人之諒解，已如前述，堪
      認其等犯後確有積極彌補所造成之損害，而有悔意，併考
      量被告3人於本案犯行之參與程度，兼衡其等素行、犯罪
      之動機、目的、手段、告訴人所受傷勢之嚴重程度，暨被
      告柯政宇於本院審理時自陳國中畢業之教育程度、目前無
      業、現與父母同住，無需扶養家人及貧窮之家庭生活與經
      濟狀況；被告陳博豪於本院審理時自陳國中畢業之教育程
      度、現做汽車美容、月薪約新臺幣（下同）3、4萬元、已
      婚、需扶養2個小孩與配偶及貧窮之家庭生活與經濟狀況
      ；被告連健成於本院審理時自陳國中畢業之教育程度、現
      開砂石車、底薪約5萬元、已婚、需扶養母親與小孩及貧
      窮之家庭生活與經濟狀況（見本院卷第143頁）等 一切情
      狀，分別量處如主文所示之刑，並均諭知易科罰金之折算
      標準。
（五）緩刑部分：
　　1.柯政宇、連健成部分：
　　⑴按刑法第74條第2款（即現行刑法第74條第1項第2款）所稱
      「五年以內」未曾受有期徒刑以上刑之宣告，應以後案宣
      示判決之時，而非以後案犯罪之時，為其認定之基準；即
      後案「宣示判決時」既已逾前案有期徒刑執行完畢或赦免
      後五年以上，雖後案為累犯，但累犯成立之要件與宣告緩
      刑之前提要件 (即現行刑法第74條第1項第1款、第2款所
      示之情形) 本不相同，且法律亦無限制累犯不得宣告緩刑
      之規定。故成立累犯者，若符合緩刑之前提要件，經審酌
      後，認其所宣告之刑以暫不執行為適當者，仍非不得宣告
      緩刑（最高法院92年度第18次刑事庭會議決議參照）。
　　⑵查被告柯政宇未曾因故意犯罪受有期徒刑以上刑之宣告；
      被告連健成於前案之有期徒刑執行完畢（即106年7月21日
      ）後之5年內，並未曾因故意犯罪受有期徒刑以上刑之宣
      告，有臺灣高等法院被告前案紀錄表2份在卷可按，而本
      案所宣告之刑，距被告連健成前案執行完畢時已逾5年，
      揆諸前開說明，核與刑法第74條第1項第2款之前提要件並
      無不符。本院審酌被告2人所為本案在公眾得出入之場所
      聚集三人以上下手實施強暴犯行雖有不當，然其等與告訴
      人前非相識，僅因一時失慮致罹典章，且已與告訴人達成
      和解，並依約履行賠償，業如前述，足見被告柯政宇、連
      健成犯後態度尚可，信其等經此科刑教訓，應能知所警惕
      而無再犯之虞，併參酌告訴代理人於本院審理時亦表示願
      意給被告等人緩刑機會等語（見本院卷第144頁），是本
      院認所宣告之刑以暫不執行為適當，爰依刑法第74條第1
      項第1款規定，併予宣告緩刑2年，以觀後效，並啟自新。
　　2.被告陳博豪部分：
　　　被告陳博豪前因妨害公務案件，經本院以107年度湖簡字
      第508號判決判處有期徒刑2月確定，並於108年4月23日因
      易科罰金執行完畢，有臺灣高等法院被告前案紀錄表1份
      在卷足稽，是被告陳博豪於5年內曾因故意犯罪而受有期
      徒刑宣告且已執行完畢，顯與刑法第74條所規定之緩刑要
      件不符，自無從宣告緩刑，併予敘明。
三、不另為公訴不受理部分：
（一）公訴意旨另認被告柯政宇、陳博豪、連健成上開犯罪事實
      ，亦同時涉犯刑法第277條第1項傷害罪嫌等語。
（二）按告訴乃論之罪，告訴人於第一審辯論終結前得撤回其告
      訴；又告訴經撤回者，應諭知不受理之判決，並得不經言
      詞辯論為之，刑事訴訟法第238條第1項、第303條第3款、
      第307條分別定有明文。查告訴人告訴被告柯政宇、陳博
      豪、連健成等人之傷害案件，茲據告訴人於第一審辯論終
      結前具狀撤回告訴，此有刑事撤回告訴狀1份在卷可憑（
      見本院卷第147頁），依照上開說明，原應就被告3人被訴
      傷害罪嫌部分，諭知不受理之判決，然因此部分如成立犯
      罪，因公訴意旨認與前開經本院論罪科刑之在公眾得出入
      之場所聚集三人以上下手實施強暴犯行部分，具有想像競
      合犯之裁判上一罪關係，爰不另為不受理之諭知，附此說
      明。
據上論斷，應依刑事訴訟法第299條第1項前段，刑法第150條第1
項後段、第41條第1項前段、第59條、第74條第1項第1款，刑法
施行法第1條之1第1項，判決如主文。
本案經檢察官王啟旭提起公訴，檢察官余秉甄到庭執行職務。
中　　華　　民　　國　　111 　年　　12　　月　　8 　　日
                 刑事第八庭　 審判長法　官　楊廼伶
　　　　　　　　　　　　　　　　　　法　官　林正忠
　　　　　　　　　　           　　 法  官  葛名翔
以上正本證明與原本無異。
如不服本判決應於收受送達後20日內向本院提出上訴書狀，並應
敘述具體理由。其未敘述上訴理由者，應於上訴期間屆滿後20 
日內向本院補提理由書（均須按他造當事人之人數附繕本）「切
勿逕送上級法院」。因疫情而遲誤不變期間，得向法院聲請回復
原狀。
                        　  　　　  書記官  曾韻蒔
中　　華　　民　　國　　111 　年　　12　　月　　8 　　日
附錄本案論罪科刑法條：
中華民國刑法第150條
在公共場所或公眾得出入之場所聚集三人以上，施強暴脅迫者，
在場助勢之人，處一年以下有期徒刑、拘役或十萬元以下罰金；
首謀及下手實施者，處六月以上五年以下有期徒刑。
犯前項之罪，而有下列情形之一者，得加重其刑至二分之一：
一、意圖供行使之用而攜帶兇器或其他危險物品犯之。
二、因而致生公眾或交通往來之危險。